【裁判字號】    98,訴,97
【裁判日期】    980424
【裁判案由】    毒品危害防制條例
【裁判全文】
臺灣基隆地方法院刑事判決                98年度訴字第97號
公  訴  人  臺灣基隆地方法院檢察署檢察官
被      告  甲○○
上列被告因毒品危害防制條例案件，經檢察官提起公訴（97年度
毒偵字第3085號、98年度毒偵字第42號），被告於準備程序進行
中，就被訴事實為有罪之陳述，經本院合議庭裁定由受命法官獨
任進行簡式審判程序，判決如下：
    主  文
甲○○施用第一級毒品，累犯，處有期徒刑柒月；又施用第一級
毒品，累犯，處有期徒刑柒月，扣案之第一級毒品海洛因壹包（
驗餘淨重：零點零伍柒公克）沒收銷燬之，包裝上開海洛因之外
包裝袋壹只沒收之。應執行有期徒刑拾月，扣案之第一級毒品海
洛因壹包（驗餘淨重：零點零伍柒公克）沒收銷燬之，包裝上開
海洛因之外包裝袋壹只沒收之。
    事  實
一、甲○○前因施用毒品案件，經2 次觀察、勒戒後，均認無繼
    續施用毒品之傾向，先後於民國88年11月18日及89年4 月20
    日釋放出所，並由臺灣基隆地方法院檢察署檢察官分別以88
    年度毒偵字第729號、89年度毒偵字第171號、第684 號及第
    1227號為不起訴處分確定；再因施用毒品案件，經本院以90
    年度毒聲字第278 號裁定令入戒治處所施以強制戒治，於92
    年1 月22日戒治期滿而執行完畢，並由本院以90年度訴字第
    125號各判處有期徒刑8月、6月確定，應執行有期徒刑1年，
    於92年11月20日縮短刑期假釋出監，所餘刑期付保護管束，
    於93年1月4日執行完畢；復因施用第一級、第二級毒品案件
    ，經本院以93年度訴字282號分別判處有期徒刑1年、8 月確
    定，應執行有期徒刑1年7月，於95年3月9日縮短刑期假釋出
    監，所餘刑期並付保護管束，於95年4 月21日執行完畢；其
    後，又因施用第一級毒品案件，經本院以96年訴字第83號判
    處有期徒刑7 月確定(甲)；並因竊盜、搶奪、竊盜案件，經臺
    灣板橋地方法院各以96年度訴字第1160號判處有期徒刑4 月
    、3月確定(乙)，以96年度簡字第1590號判處有期徒刑4月確定
    (丙)，前開(甲)(乙)(丙)三案嗣經裁定減刑並合併定應執行有期徒刑
    6月，於96年9月12日入監執行，並於97年1 月11日縮刑期滿
    執行完畢（構成累犯）
二、詎不知悔改，竟分別基於施用第一級毒品海洛因之犯意，於
    下列時、地施用毒品：
 (一) 97年12月1日晚間11時許，在其基隆市○○街125號之4 住處
    內，以將海洛因倒入注射針筒加水混合注射靜脈血管之方式
    ，施用第一級毒品海洛因1次。嗣於同年月2日晚間6 時20分
    許，前往警局接受採尿送驗，結果呈嗎啡及可待因陽性反應
    而悉上情。
 (二) 97年12月5日晚間8時許，在上址，以將海洛因倒入注射針筒
    加水混合注射靜脈血管之方式，施用第一級毒品海洛因1 次
    。嗣於同年月7日晚間9時許，在基隆市○○路205 號前為警
    盤查時，查獲第一級毒品海洛因1包（驗餘淨重0.057公克）
    ，並採集其尿液送驗，結果呈現嗎啡及可待因陽性反應而查
    知上情。
二、案經案經基隆市警察局第二分局報告臺灣基隆地方法院檢察
    署檢察官偵查起訴。
    理  由
一、本件被告所犯者非為死刑、無期徒刑、最輕本刑為3 年以上
    有期徒刑之罪或高等法院管轄第一審案件，其於準備程序進
    行中，先就被訴事實為有罪之陳述，經告知其簡式審判程序
    之旨，並聽取公訴人及被告之意見後，本院依刑事訴訟法第
    273條之1 第1項之規定，裁定由受命法官獨任進行簡式審判
    程序，且依同法第273條之2規定，簡式審判程序之證據調查
    ，不受第159條第1項、第161條之2、第161條之3、第163 條
    之1及第164條至第170條規定之限制，合先敘明。
二、前揭犯罪事實，業據被告於本院準備程序及審理時坦承不諱
    ，又經被告同意，為警查獲後所採集之2 次尿液經送驗後，
    均分別呈現嗎啡、可待因之陽性反應，此有基隆市警察局第
    二分局偵辦毒品案件尿液檢體對照表及臺灣尖端先進生技醫
    藥股份有限公司濫用藥物檢驗報告各2 份附卷可稽，且參之
    以酵素免疫分析或薄層定性分析等方式為初步篩檢者，檢驗
    結果雖有相當程度偽陽性之可能，然以氣（液）相層析、質
    譜分析之儀器為交叉確認者，檢驗結果出現偽陽性之機率則
    極低，因而具有公信力，核足為對涉嫌人不利之認定；尤以
    「毒品施用後於尿液、血液中可檢出之最大時限，與施用劑
    量、施用頻率、施用方式、施用者飲水量之多寡、個人體質
    、代謝情況、檢體收集時間點及所用檢測方法之靈敏度等因
    素有關，因個案而異。依據Clarke's Isolation Identific
    ation of Drugs第二版記載，血液中藥物之半衰期（濃度減
    半所需時間）分別為古柯鹼0.7-1.5小時、海洛因3分鐘（其
    代謝物為嗎啡2-3小時）、嗎啡2-3 小時、大麻20-36小時、
    安非他命12小時（當尿液偏酸性時，為4- 8小時）、甲基安
    非他命9小時、Ketamine 2-4小時，而MD MA約8.49小時。一
    般於尿液中可檢出之最大時限，古柯鹼為施用後 1-4天、海
    洛因2-4天、嗎啡2-4天、大麻1-10天、安非他命1-4 天、甲
    基安非他命1-5天、MDMA1-4天、MDA 1-4天、Ketamine2-4天
    。」此曾經行政院衛生署藥物食品檢驗局以92年7 月23日管
    檢字第0920005609號函釋在案；且扣案之米白色粉末1 包（
    驗餘淨重：0.057公克），經警以煙毒品檢驗包試劑初步檢
    驗結果呈海洛因反應，經再送以氣相層析質譜儀鑑驗，亦含
    有海洛因成份，此有基隆市警察局第二分局深澳坑派出所查
    獲毒品危害防制條例案毒品初步鑑驗報告書、交通部民用航
    空局航空醫務中心97年12月17日航藥鑑字第097237號毒品鑑
    定書各乙份在卷可稽，足認被告自白與事實相符，本件事證
    明確，應依法論科。
三、查海洛因係毒品危害防制條例第2條第2項第1 款所定之第一
    級毒品，核被告所為均係犯毒品危害防制條例第10條第1 項
    之施用第一級毒品罪。被告2 次持有第一級毒品海洛因之低
    度行為，均應為施用第一級毒品之高度行為所吸收，均不另
    論罪。再被告有事實欄所載之論罪科刑執行完畢情形，有臺
    灣高等法院被告前案紀錄表乙份附卷足憑，其於前案執行完
    畢後5 年內，故意再犯本件有期徒刑以上之罪，均為累犯，
    各依刑法第47條第1 項規定加重其刑。爰審酌被告曾有施用
    毒品之前科仍不知戒除，惟犯罪後坦承犯行，且所犯之施用
    毒品犯行乃戕害自己身心健康，並未危及他人等一切情狀，
    分別量處如主文所示之刑，並定其應執行之刑。
四、至查獲之第一級毒品海洛因1包（驗餘淨重：0.057公克）為
    毒品，應依毒品危害防制條例第18條第1 項前段規定宣告沒
    收銷燬之。包裝前開第一級毒品海洛因之外包裝袋1 只，具
    有防止毒品裸露、散逸之功能，且既與毒品分別秤重，即無
    與毒品難以析離而無法個別宣告沒收之情事，屬被告所有供
    犯本案施用第一級毒品海洛因所用，業據被告供承明確，爰
    依刑法第38條第1項第2款、第3項之規定，宣告沒收。
據上論斷，應依刑事訴訟法第273 條之1 第1 項、第299 條第1
項前段，毒品危害防制條例第10條第1項，第18條第1項前段，刑
法第11條前段、第47條第1項、第51條第5款、第38條第1項第2款
，判決如主文。
本案經檢察官乙○○到庭執行職務。
中    華    民    國    98    年      4    月   24    日
                  刑事第四庭法  官   周霙蘭
以上正本證明與原本無異。
如不服本判決應於收受本判決後10日內向本院提出上訴書狀，其
未敘述上訴理由者，並得於提起上訴後10日內向本院補提理由書
狀（均須按他造當事人之人數附繕本）「切勿逕送上級法院」。
中    華    民    國    98    年      4    月   24    日
                            書記官   莊智凱
附錄本案所犯法條：
毒品危害防制條例第10條：
I施用第一級毒品者，處 6 月以上 5 年以下有期徒刑。
II施用第二級毒品者，處 3 年以下有期徒刑。


司法院資訊處製作；財團法人民間司法改革基金會備份。
